【裁判字號】    98,訴,3107
【裁判日期】    981019
【裁判案由】    毒品危害防制條例
【裁判全文】
臺灣臺中地方法院刑事判決              98年度訴字第3107號
公  訴  人  臺灣臺中地方法院檢察署檢察官
被      告  乙○○
上列被告因違反毒品危害防制條例案件，經檢察官提起公訴（98
年度毒偵字第3280號），本院依簡式審判程序判決如下：
    主  文
乙○○所犯如附表所示之罪，各應處如附表所示之刑。應執行有
期徒刑捌月，如易科罰金，以新臺幣壹仟元折算壹日。
    犯 罪 事 實
一、乙○○前於民國95年間，因竊盜案件，經本院以95年度易緝
    字第202 號，判處有期徒刑10月確定；又於同年間，因詐欺
    案件，經本院以95年度沙簡字第385 號，判處有期徒刑4 月
    確定，上開2 罪定應執行有期徒刑1 年確定，入監執行後，
    於96年7 月6 日縮短刑期執行完畢。其另於96年間，因施用
    毒品案件，經本院裁定送觀察、勒戒後，認有繼續施用毒品
    之傾向，再經本院以96年度毒聲字第1497號裁定，令入戒治
    處所施以強制戒治，於97年9 月18日執行完畢釋放。詎其仍
    不知悔改，於前開強制戒治執行完畢釋放後5 年內，復基於
    1 次施用第一級海洛因，及1 次施用甲基安非他命之各別犯
    意，於附表所示之時間、地點，分別以附表所示之施用方式
    ，施用第一級毒品海洛因1 次及甲基安非他命1 次。嗣因附
    表所示之查獲經過始查知上情。
二、案經臺中縣警察局大甲分局報告臺灣臺中地方法院檢察署檢
    察官偵查起訴。
    理  由
一、被告乙○○於本院準備程序中，就上揭犯罪事實均為有罪之
    陳述，且所犯係死刑、無期徒刑、最輕本刑為3 年以上有期
    徒刑以外之罪，經本院合議庭依刑事訴訟法第273 條之1 第
    1 項之規定，裁定由受命法官1 人獨任進行簡式審判程序，
    先予敘明。
二、上揭犯罪事實，業據被告於警詢、偵訊及本院審理時坦承不
    諱，且被告於98年7 月20日為警採集之尿液，經送檢驗結果
    ，呈嗎啡及甲基安非他命陽性反應，有臺中縣警察局大甲分
    局委託鑑驗尿液尿液代碼與真實姓名對照表、詮昕科技股份
    有限公司報告編號00000000號濫用藥物尿液檢驗報告各1 紙
    在卷可稽（均見警卷），足認被告之自白與事實相符，堪以
    採信。又按犯毒品危害防制條例第10條施用第1 、2 級毒品
    之罪者，檢察官應先聲請法院裁定將被告令送勒戒處所觀察
    、勒戒，經觀察、勒戒後，認無繼續施用毒品傾向者，應即
    釋放，並為不起訴之處分或不付審理之裁定；認有繼續施用
    毒品傾向者，應由檢察官聲請法院裁定令入戒治處所施以強
    制戒治，且經觀察、勒戒或強制戒治執行完畢釋放後，5 年
    內再犯第10條之罪，檢察官應依一般刑事訴訟程序予以起訴
    論罪科刑，此觀諸毒品危害防制條例第20條第1 項、第2 項
    、第23條第2 項前段規定自明。經查，被告曾於96年間，因
    施用毒品案件，經本院裁定送觀察、勒戒後，認有繼續施用
    毒品之傾向，再經本院以96年度毒聲字第1497號裁定，令入
    戒治處所施以強制戒治，於97年9 月18日執行完畢釋放等情
    ，有臺灣高等法院被告前案紀錄表1 份在卷可參，本案事證
    明確，被告於前揭強制戒治執行完畢釋放後，5 年內再犯本
    件施用第一級毒品海洛因及第二級毒品甲基安非他命之犯行
    ，洵堪認定，應予依法論科。
三、核被告所為，係犯毒品危害防制條例第10條第1項、第2項之
    施用第一、二級毒品罪。被告持有第一、二級毒品進而施用
    ，其持有第一、二級毒品之低度行為，應各為其施用第一、
    二級毒品之高度行為吸收，不另論罪。被告所犯上開2 罪，
    犯意有別，行為互殊，應予分論併罰。又被告曾於95年間，
    因竊盜案件，經本院以95年度易緝字第202 號，判處有期徒
    刑10月確定；又於同年間，因詐欺案件，經本院以95年度沙
    簡字第385 號，判處有期徒刑4 月確定，上開2 罪定應執行
    有期徒刑1 年確定，入監執行後，於96年7 月6 日縮短刑期
    執行完畢等情，有臺灣高等法院被告前案紀錄表可稽，被告
    於有期徒刑執行完畢後5 年內又故意再犯本案之2 罪，均為
    累犯，均應依刑法第47條第1 項規定，各加重其刑。再按犯
    人在犯罪未發覺之前，向檢察官或司法警察官告知其犯罪，
    而不逃避接受裁判，即與刑法第62條規定自首之條件相符，
    不以言明自首並願受裁判為必要，又該條所謂未發覺之罪，
    固非以有偵查犯罪權之機關或人員確知其人犯罪無誤為必要
    ，而對於其發生嫌疑時，即得謂為已發覺；但此項對犯人之
    嫌疑，仍須有確切之根據得為合理之可疑者，始足當之，若
    單純主觀上之懷疑，要不得謂已發生嫌疑（最高法院85年度
    臺上字第4908號判決要旨參照）。經查，被告所犯如附表編
    號1 、2 所示之施用第一級毒品、第二級毒品罪，均係被告
    於98年7 月20日另案經警拘提時，在有偵查犯罪職權之機關
    或個人發覺其犯罪前，即主動向員警甲○○坦承於附表編號
    1 、2 所示時、地有施用海洛因及甲基安非他命等情，已據
    被告陳明在卷，另據證人即查獲員警甲○○於本院98年10月
    5 日審理時證述查獲經過綦詳（詳見本院當日審判筆錄），
    而被告事後復有接受裁判之情，足認被告確係在警員未發現
    有確切之根據得為合理懷疑其有上開犯行前，即主動供述其
    施用第一級毒品海洛因及第二級毒品甲基安非他命之犯行，
    自均屬符合自首之要件無誤，爰均依刑法第62條前段規定，
    各減輕其刑，就此部分並皆依法先加後減之。爰審酌被告曾
    因施用毒品經送觀察、勒戒及強制戒治，仍未知警惕，再犯
    本案之2 罪，足見其雖經觀察、勒戒及強制戒治等治療程序
    ，仍未徹底戒除惡習遠離毒害，顯未能善體國家設置觀察、
    勒戒及戒治機構，協助毒品施用者戒除毒害之良法美意，惟
    念及施用毒品本質上係戕害自身健康之行為，尚未嚴重破壞
    社會秩序或侵害他人權益，暨其犯罪之動機、目的、所生危
    害及犯罪後坦承犯行態度良好等一切情狀，並參酌司法院釋
    字第662 號解釋意旨，分別量處如主文所示之刑及易科罰金
    之折算標準，並定其應執行刑暨易科罰金之折算標準，以示
    懲儆。
據上論斷，應依刑事訴訟法第273條之1第1項、第299條第 1項前
段，毒品危害防制條例第10條第1 、2 項，刑法第11條前段、第
47條第1 項、第62條前段、第51條第5 款、第41條第1 項前段，
判決如主文。
本案經檢察官胡宗鳴到庭執行職務。
中    華    民    國    98    年    10    月    19    日
                  刑事第十庭  法  官  簡婉倫
以上正本證明與原本無異。
如不服本判決應於收受判決後10日內向本院提出上訴書狀，並應
敘述具體理由；其未敘述上訴理由者，應於上訴期間屆滿後20日
內向本院補提理由書（均須按他造當事人之人數附繕本）「切勿
逕送上級法院」。
中    華    民    國    98    年    10    月    19    日
                              書記官  劉易柔
附錄本案論罪科刑法條全文：
毒品危害防制條例第10條
施用第一級毒品者，處 6 月以上 5 年以下有期徒刑。
施用第二級毒品者，處 3 年以下有期徒刑。
附表
┌─┬───┬─────┬─────┬───────────┬───────┐
│編│時 間 │  地   點 │ 施用方式 │   查  獲  經  過     │ 應處之罪刑   │
│號│      │          │          │                      │              │
├─┼───┼─────┼─────┼───────────┼───────┤
│1 │98年 7│其當時位於│以將海洛因│嗣於98年7 月20日，因另│乙○○施用第一│
│  │月19日│臺中縣大甲│摻入香菸內│案遭警拘提，乙○○即於│級毒品，累犯，│
│  │晚上7 │鎮○○路 1│點燃燒烤吸│左列施用海洛因犯罪未為│處有期徒刑陸月│
│  │時許  │段1158巷24│食方式    │有偵查權限之機關發覺前│，如易科罰金，│
│  │      │號住處內  │          │，主動向員警自首曾於左│以新臺幣壹仟元│
│  │      │          │          │揭時、地施用第一級毒品│折算壹日。    │
│  │      │          │          │海洛因犯行，而接受裁判│              │
├─┼───┼─────┼─────┼───────────┼───────┤
│2 │上開時│其當時位於│以將甲基安│嗣於98年7 月20日，因另│乙○○施用第二│
│  │間後稍│臺中縣大甲│非他命置於│案遭警拘提，乙○○即於│級毒品，累犯，│
│  │晚之98│鎮○○路 1│鋁箔紙上燒│左列施用甲基安非他命犯│處有期徒刑月│
│  │年7 月│段1158巷24│烤吸食之方│罪未為有偵查權限之機關│，如易科罰金，│
│  │19日晚│號住處內  │式        │發覺前，主動向員警自首│以新臺幣壹仟元│
│  │間某時│          │          │曾於左揭時、地施用第二│折算壹日。    │
│  │      │          │          │級毒品甲基安非他命，而│              │
│  │      │          │          │接受裁判              │              │
└─┴───┴─────┴─────┴───────────┴───────┘


司法院資訊處製作；財團法人民間司法改革基金會備份。
